【裁判字號】    95,訴,1522
【裁判日期】    951027
【裁判案由】    偽造文書等
【裁判全文】
臺灣彰化地方法院刑事判決              95年度訴字第1522號
公  訴  人  臺灣彰化地方法院檢察署檢察官
被      告  甲○○
選任辯護人  陳慶祥律師
            林建宏律師
上列被告因偽造文書等案件，經檢察官提起公訴（九十五年度偵
字第七三四二號），本院依簡式審判程序判決如下：
    主  文
甲○○共同意圖為自己不法之所有，以詐術使人將本人之物交付
，處有期徒刑貳年；扣案之號碼0000000000號行動電
話壹支、「周忠豪」印章壹枚，均沒收。又共同偽造公印文，處
有期徒刑壹年陸月；扣案之偽造「吳宗和」身分證、偽造「丁○○」駕駛執照及偽造「戊○○」全民健康保險卡各壹張，均沒收
。應執行有期徒刑參年參月；扣案之號碼0000000000
號行動電話壹支、「周忠豪」印章壹枚、偽造「吳宗和」身分證
、偽造「丁○○」駕駛執照及偽造「戊○○」全民健康保險卡各
壹張，均沒收。
    事  實
一、甲○○與姓名年籍均不詳、綽號「小吳」之成年男子，共同
    基於意圖為自己不法所有之詐欺犯意聯絡，自民國九十五年
    七月初起，以月薪新臺幣（下同）七至八萬元受僱於綽號「
    小吳」之成年男子，負責持綽號「小吳」之成年男子所交付
    之人頭帳戶存簿及金融卡，至臺中及彰化等地提領該詐騙集
    團成員詐騙所得之金錢，而為躲避警方查緝，復另行起意，
    於九十五年七月初，由甲○○一次將個人之近身照片三張交
    予綽號「小吳」之成年男子，分別冒用「吳宗和」（正確名
    稱為乙○○）、「丁○○」及「戊○○」之名義（年籍資料
    均分別與乙○○、丁○○及戊○○相同），並於其上黏貼或
    印製甲○○前所交付照片之方式，共同偽造國民身分證（含
    其上之內政部公印文）、駕駛執照及全民健康保險卡各一張
    ，足以生損害於戶政機關、監理機關及健康保險機關對國民
    身分證、駕駛執照及全民健康保險卡核發、管理之正確性及
    乙○○、丁○○及戊○○三人年籍使用之安全。其後該綽號
    「小吳」之成年男子所屬之詐欺犯罪集團成員，於九十五年
    八月九日偽稱係檢警人員以電話對丙○訛稱：因身分資料遭
    人冒用，需將名下存款轉帳至安全帳戶為由，致不知情之丙○陷於錯誤，乃依指示至鄰近之郵局將二十萬元轉匯入該詐
    騙集團成員指示之人頭郵局帳戶（楠梓郵局、戶名：周忠豪
    、帳號：00000000000000號）後，甲○○依
    綽號「小吳」之成年男子之指示，乃於該日下午五時許，前
    往設於彰化縣彰化市○○路二六七號之「彰化曉陽路郵局」
    ，欲提領丙○前開匯入之款項，於填妥提款單後交付郵局承
    辦人員，並出示上開偽造之「戊○○」全民健康保險卡供郵
    局承辦人員核對而行使之；嗣經警據報前來處理而查獲，並
    扣得「周忠豪」帳戶之存摺簿、金融卡及已交付郵局而非屬
    甲○○所有之提款單，以及甲○○與共犯所有供本件犯罪所
    用之號碼0000000000號行動電話一支、「周忠豪
    」印章一枚、偽造「吳宗和」身分證、偽造「丁○○」駕駛
    執照及偽造「戊○○」全民健康保險卡各一張，始循線查悉
    上情。
二、案經彰化縣警察局彰化分局報告臺灣彰化地方法院檢察署檢
    察官偵查起訴。
    理  由
一、上揭事實，業據被告甲○○於本院準備程序、審理時認罪而
    坦承不諱，核與被害人丙○於警訊時及偵查中指述被害之情
    節相符，復有楠梓郵局、戶名：周忠豪、帳號：00000
    000000000號之帳戶郵政存簿儲金簿出入明細表影
    本一份、被害人丙○所提出之郵政國內匯款執據一紙及查獲
    相片八張等件附卷可憑，復有「周忠豪」帳戶之存摺簿、金
    融卡、提款單、號碼0000000000號行動電話一支
    、「周忠豪」印章一枚、偽造「吳宗和」身分證、偽造「丁○○」駕駛執照及偽造「戊○○」全民健康保險卡各一張扣
    案可資佐證。綜上所述，本案事證已臻明確，被告前開犯行
    ，堪以認定，應予依法論科。
二、按行為後法律有變更者，適用行為時之法律。但行為後之法
    律有利於行為人者，適用最有利於行為人之法律，刑法第二
    條第一項定有明文。查被告行為後，刑法第二十八條關於共
    同正犯之規定，業於九十五年七月一日修正公布施行，惟不
    論依修正前或修正後之刑法第二十八條規定，均構成共同正
    犯，對被告而言並無有利或不利之情形，應逕依修正前之刑
    法第二十八條規定，對被告論以共同正犯。次查刑法第三百
    三十九條第一項之罪，法定刑得科或併科銀元一千元以下罰
    金，依修正後刑法施行法增訂第一條之一：「中華民國九十
    四年一月七日刑法修正施行後，刑法分則編所定罰金之貨幣
    單位為新臺幣。九十四年一月七日刑法修正時，刑法分則編
    未修正之條文定有罰金者，自九十四年一月七日刑法修正施
    行後，就其所定數額提高為三十倍。但七十二年六月二十六
    日至九十四年一月七日新增或修正之條文，就其所定數額提
    高為三倍」及刑法第三十三條第五款修正為：「主刑之種類
    如下：五、罰金：新臺幣一千元以上，以百元計算之」等規
    定觀之，依修正後之法律，上開罪名所得科處之罰金刑最高
    為新臺幣三萬元、最低為新臺幣一千元，然依被告行為時之
    刑罰法律，即罰金罰鍰提高標準條例第一條前段規定之提高
    倍數十倍及修正前刑法第三十三條第五款規定之罰金最低額
    一元計算，則前揭罪名所得科處之罰金最高為銀元一萬元，
    最低額為銀元十元，若換算為新臺幣，最高額雖與新法同為
    新臺幣三萬元，然最低額僅為新臺幣三十元。因此，比較上
    述修正前、後之刑罰法律，自以被告行為時關於科處罰金刑
    之法律較有利於被告，自應適用刑法修正前之規定。末查刑
    法第五十一條之規定，亦於九十五年七月一日修正施行，修
    正前刑法第五十一條第五款規定：「宣告多數有期徒刑者，
    於各刑中之最長期以上，各刑合併之刑期以下，定其刑期。
    但不得逾二十年」；修正後刑法第五十一條第五款規定：「
    宣告多數有期徒刑者，於各刑中之最長期以上，各刑合併之
    刑期以下，定其刑期。但不得逾三十年」。比較結果，修正
    後刑法並非較有利於行為人，依刑法第二條第一項前段之規
    定，應依修正前刑法第五十一條第五款規定，定其應執行之
    刑，均先此敘明。
三、核被告所為，係犯刑法第三百三十九條第一項之詐欺取財罪
    、第二百十八條第一項之偽造公印文罪、第二百十二條、第
    二百十六條之偽造特種文書罪、行使偽造特種文書罪。起訴
    書犯罪事實欄中並未記載被告使用人頭帳戶所填寫之提款單
    係屬「偽造」，而人頭帳戶之出售者原即同意持有人得使用
    該帳戶，亦難認係「偽造」，起訴書其後於論罪法條援引刑
    法第二百十條，應係誤植，先此敘明。被告與「小吳」間就
    上開犯行，有犯意聯絡及行為分擔，為共同正犯。被告以一
    行為交付三張相片而偽造國民身分證（含其上偽造之內政部
    公印文）、駕駛執照及全民健康保險卡各一張，觸犯第二百
    十八條第一項之偽造公印文罪、第二百十二條之偽造特種文
    書罪等二罪，為想像競合犯，應從較重之刑法第二百十八條
    第一項之偽造公印文罪論處。至於被告於偽造全民健康保險
    卡後又持以行使之行為，其偽造行為與行使行為係屬實質上
    之一罪，因其基礎偽造全民健康保險卡行為，業已如前所述
    依想像競合犯之規定，從較重之刑法第二百十八條第一項之
    偽造公印文罪論處，自無從就實質上一罪之後階行為另單獨
    論以行使偽造全民健康保險卡罪責，應認該偽造進而行使全
    民健康保險卡行為之實質上一罪均因想像競合結果，從較重
    之刑法第二百十八條第一項之偽造公印文罪論處，附此敘明
    。又被告所犯共同詐欺取財罪，及共同偽造公印文罪間，犯
    意各別，行為互殊，應予分論併罰。爰審酌被告之品行、智
    識程度，犯罪之動機、方法、手段、所生危害、所得利益，
    被告正值盛年，不思努力工作，竟以詐欺他人財物為經濟來
    源，所參與之犯罪集團長期以變化多端之詐騙手法訛騙無數
    善良被害人之血汗錢，藉以滿足渠等與其他犯罪成員之無盡
    貪婪私慾，遭騙民眾常因受騙損失財產，致生活陷於困境，
    暗夜啜泣而走向絕路，其犯行影響社會治安甚鉅，若未能予
    以相當程度之懲罰，將無法平復被害人之傷痛，並參酌被告
    於犯後坦承犯行，尚見悔悟之心等一切情狀，量處如主文所
    示之刑，並依修正前刑法第五十一條第五款定應執行之刑，
    以示懲儆。扣案之號碼0000000000號行動電話一
    支、「周忠豪」印章一枚、偽造「吳宗和」身分證、偽造「
    丁○○」駕駛執照及偽造「戊○○」全民健康保險卡各一張
    ，係被告及共犯所有供本件犯罪所用之物，應併依刑法第三
    十八條第一項第二款之規定宣告沒收。又偽造「吳宗和」身
    分證一張已全部沒收，沒收範圍當然包括其上偽造之內政部
    公印文一枚，自毋庸再依刑法第二百十九條之規定重複宣告
    沒收上開偽造之公印文。至本案另扣得之存摺一本、提款卡
    一張，依申領時約定條款，所有權屬郵局所有，另提款單業
    已因行使而交付郵局，均非屬被告所有，爰就此部分均不予
    沒收，併此敘明。
據上論斷，應依刑事訴訟法第二百七十三條之一第一項、第二百
九十九條第一項前段，刑法第二條第一項前段、第二十八條（修
正前）、第三百三十九條第一項、第二百十八條第一項、第二百
十六條、第二百十二條、第五十五條、第五十一條第五款（修正
前）、第三十八條第一項第二款，罰金罰鍰提高標準條例第一條
前段，判決如主文。
本案經檢察官黃淑媛到庭執行職務。
中    華    民    國    95    年   10     月   27     日
                  臺灣彰化地方法院刑事第一庭
                      法      官  李  進  清
以上正本證明與原本無異。
如不服本判決，應於判決送達後10日內向本院提出上訴狀 (須附
繕本)。
告訴人或被害人對於判決如有不服具備理由請求檢察官上訴者，
其上訴期間之計算係以檢察官收受判決正本之日期為準。
中    華    民    國    95    年    11    月    1     日
                      書  記  官  張  木  松
附錄論罪科刑法條：
中華民國刑法第339條第1項
（普通詐欺罪）
意圖為自己或第三人不法之所有，以詐術使人將本人或第三人之
物交付者，處5年以下有期徒刑、拘役或科或併科1千元以下罰金
。
以前項方法得財產上不法之利益或使第三人得之者，亦同。
前二項之未遂犯罰之。
中華民國刑法第218條第1項
（偽造盜用公印或公印文罪）
偽造公印或公印文者，處 5 年以下有期徒刑。
中華民國刑法第216條
（行使偽造變造或登載不實之文書罪）
行使第 210 條至第 215 條之文書者，依偽造、變造文書或登載
不實事項或使登載不實事項之規定處斷。
中華民國刑法第212條
（偽造變造特種文書罪）
偽造、變造護照、旅券、免許證、特許證及關於品行、能力服務
或其他相類之證書、介紹書，足以生損害於公眾或他人者，處1
年以下有期徒刑、拘役或3百元以下罰金。


司法院資訊處製作；財團法人民間司法改革基金會備份。
